【裁判字號】    99,易,707
【裁判日期】    990412
【裁判案由】    詐欺
【裁判全文】
臺灣臺中地方法院刑事判決               99年度易字第707號
公  訴  人  臺灣臺中地方法院檢察署檢察官
被      告  甲○○
上列被告因詐欺案件，經檢察官提起公訴（99年度偵緝字第156
、157號），被告於準備程序中就被訴事實為有罪之陳述，受命
法官於聽取當事人之意見後，本院合議庭裁定改以簡式審判程序
審理，判決如下：
    主    文
甲○○共同連續意圖為自己不法之所有，以詐術使人將本人之物
交付，處有期徒刑陸月，如易科罰金，以銀元參佰元即新臺幣玖
佰元折算壹日。
    犯罪事實及理由
一、本案犯罪事實及證據均引用檢察官起訴書之記載（詳附件）
    ，並據被告甲○○於本院準備程序及審理時均坦白承認。
二、被告行為後，民國九十四年二月二日修正公布之刑法條文已
    自九十五年七月一日起施行，其中與上開犯行有關之刑法第
    二條、第二十八條、第三十三條第五款、第四十一條、第五
    十六條、第六十七條均已修正。另刑法施行法增訂之第一條
    之一亦於九十五年六月十四日公布，並自同年月十六日起施
    行。按「行為後法律有變更者，適用行為時之法律，但行為
    後之法律有利於行為人者，適用最有利於行為人之法律」，
    修正後刑法第二條第一項定有明文。此條規定係規範行為後
    法律變更所生新舊法律比較適用之準據法，本身尚無新舊法
    比較之問題，於新法施行後，應一律適用新法第二條第一項
    之規定，為「從舊從輕」之比較。另刑法第二十八條關於共
    同正犯之規定雖有修正，又刑法施行法另增列第一條之一之
    規定，然於本案具體適用結果，前揭條文之變更並無有利、
    不利被告之情形，自應逕依裁判時法即修正後刑法第二十八
    條及刑法施行法第一條之一之規定論處（最高法院九十五年
    第二十一次刑事庭會議決議、最高法院九十七年度第二次刑
    事庭會議決議參照），先予敘明。再按本次法律變更，比較
    時應就罪刑有關之共犯、未遂犯、想像競合犯、牽連犯、連
    續犯、結合犯，以及累犯加重、自首減輕暨其他法定加減原
    因（如身分加減）與加減例等一切情形，綜其全部罪刑之結
    果而為比較（最高法院九十五年五月二十三日九十五年度第
    八次刑庭會議決議參照）。茲就本件新舊法比較結果說明如
    下：
(一)關於罰金刑最低額之問題，被告所犯之刑法第三百三十九條
    第一項詐欺取財罪，法定刑中有科處罰金之規定。修正前刑
    法第三十三條第五款規定罰金為一元以上，修正後刑法第三
    十三條第五款則將罰金規定係新臺幣一千元以上，以百元計
    算之。經比較新舊法之結果，應以舊法較有利於被告。
(二)又修正前刑法第四十一條第一項前段規定：「犯最重本刑為
    五年以下有期徒刑以下之刑之罪，而受六個月以下有期徒刑
    或拘役之宣告，因身體、教育、職業、家庭之關係或其他正
    當事由，執行顯有困難者，得以一元以上三元以下折算一日
    ，易科罰金。」再被告行為時之易科罰金折算標準，修正前
    罰金罰鍰提高標準條例第二條（現已刪除）規定，就其原定
    數額提高為一百倍折算一日。則本件被告行為時之易科罰金
    折算標準，如以銀元三百元折算一日，經折算為新臺幣後，
    應以新臺幣九百元折算為一日。惟修正後刑法第四十一條第
    一項前段則規定：「犯最重本刑為五年以下有期徒刑以下之
    刑之罪，而受六個月以下有期徒刑或拘役之宣告者，得以新
    臺幣一千元、二千元或三千元折算一日，易科罰金。」被告
    所犯係得易科罰金之罪，經比較修正前後之易科罰金折算標
    準，以修正前之規定較有利於被告。
(三)又修正後刑法業已刪除連續犯之規定，此刪除雖非犯罪構成
    要件之變更，但顯已影響行為人刑罰之法律效果，自屬法律
    有變更。而被告先後多次所犯詐欺取財罪，符合舊法對於連
    續犯規定強調「概括犯意」及「罪名同一」之主、客觀要件
    ，即應論以裁判上一罪。但依新法對於上開反覆實施犯罪模
    式之對應處置，除合於「接續犯」或「包括一罪」之情形外
    ，則僅能依數罪併罰之規定個別處斷。上開被告所為前揭犯
    行於客觀上截然可分，尚不具時、空之密接性，而無「接續
    犯」規定之適用；又上開犯罪本質上未必存在反覆實施之特
    性，立法者更無意將多次行為擬制為單一犯罪之獨立構成要
    件，亦與學說上「包括一罪」之定義有間。是以被告所為如
    依新法處斷，僅能將其個別犯罪行為，論以數罪而併合處罰
    ，依刑法第二條第一項之規定比較新舊法結果，自應適用較
    有利於被告之行為時法律即修正前刑法第五十六條論以連續
    犯。
(四)另被告應依修正前刑法第五十六條連續犯之規定加重其刑，
    而法定本刑中關於科處罰金刑之加重，依修正後刑法第六十
    七條規定，其最高度及最低度同加減之，而修正前刑法第六
    十八條所定，僅加重其最高度，經比較新舊法之結果，就罰
    金刑加重部分以舊法較有利於被告。
(五)綜上，整體綜合比較刑法修正前、後之差異，仍以修正前之
    規定較有利於被告，依刑法第二條第一項前段之規定，應一
    體適用修正前刑法之相關規定予以處斷。至於易刑處分部分
    ，易科罰金之折算標準並不包括在上開最高法院刑事庭會議
    決議之「綜其全部罪刑之結果而為比較」之範圍，應逕依刑
    法第二條第一項之規定，就易科罰金折算標準部分適用修正
    前刑法第四十一條第一項前段之規定（最高法院九十六年度
    台非字第八五號刑事判決、臺灣高等法院暨所屬法院九十五
    年法律座談會刑事類第三號、第六號法律問題研討結果參照
    ）。
三、爰審酌被告未能穩健誠實經營企業，於公司營運困難之際，
    猶向廠商大量進貨及向同業調借鉅款，犯罪所生危害情節非
    輕；再兼衡被告犯後於本院審理時尚知醒悟、坦承犯行，且
    被告年事已高，告訴人穎暉公司之代表人黃豐義於本院審理
    時亦表示：「看被告這麼可憐，不再向他求償了，對被告量
    刑沒有意見，尊重法院的處理，也不反對法院給他易科罰金
    的機會」等語，另證人即德億公司會計林美華於本院九十一
    年度易字第九五三號陳瑞坤被訴詐欺案件審理時結證稱：「
    其自八十八年至八十九年五月、六月月間，在德億公司任職
    會計，大約工作了一年，德億公司是家族企業，公司是由陳
    瑞坤及陳瑞坤的兄弟在負責，其去工作的前半年公司的營運
    狀況還不錯，後半年訂單就比較少，資金調度也比較困難」
    等語，堪認德億公司確曾有正常營業之事實，嗣因訂單減少
    、資金調度困難，被告及共犯陳瑞坤始為本案犯行，所為尚
    與計劃性、組織性虛設行號詐財之惡劣犯罪有別，又否認犯
    行之共犯陳瑞坤，係經本院判處有期徒刑七月確定（有陳瑞
    坤之臺灣高等法院被告前案紀錄表在卷可憑）等一切情狀，
    量處如主文所示之刑，並諭知易科罰金之折算標準，以示懲
    儆。末按中華民國九十六年罪犯減刑條例於九十六年七月四
    日制定公布，並於同年月十六日生效施行，其第五條規定：
    「本條例施行前，經通緝而未於中華民國九十六年十二月三
    十一日以前自動歸案接受偵查、審判或執行者，不得依本條
    例減刑」。本案被告犯罪時間雖係於九十六年四月二十四日
    以前之八十九年五月間，然因其係於前開減刑條例施行前之
    八十九年十一月二十九日經臺灣臺中地方法院檢察署通緝，
    於九十九年一月十二日始經警緝獲到案，自不得依前開減刑
    條例減刑。
四、應適用之法條：依刑事訴訟法第二百七十三條之一第一項、
    第二百九十九條第一項前段、第三百十條之二、第四百五十
    四條第二項，刑法第二條第一項前段、第二十八條、（修正
    前）第五十六條、第三百三十九條第一項、（修正前）第四
    十一條第一項前段，刑法施行法第一條之一，（修正前）罰
    金罰鍰提高標準條例第二條，現行法規所定貨幣單位折算新
    臺幣條例第二條，判決如主文。
中    華    民    國    99    年    4     月    12    日
                  刑事第十三庭  法  官  蔡建興
以上正本證明與原本無異。
如不服本判決，應於收受送達後10日內向本院提出上訴書狀，並
應敘述具體理由；其未敘述上訴理由者，應於上訴期間屆滿後20
日內向本院補提理由書（均須按他造當事人之人數附繕本）「切
勿逕送上級法院」。
                                書記官  黃英寬
中    華    民    國    99    年    4     月    12    日
附錄論罪科刑法條：
刑法第三百三十九條第一項
意圖為自己或第三人不法之所有，以詐術使人將本人或第三人之
物交付者，處五年以下有期徒刑、拘役或科或併科一千元以下罰
金。

司法院資訊處製作；財團法人民間司法改革基金會備份。
